【裁判字號】    98,交抗,2736
【裁判日期】    981109
【裁判案由】    違反道路交通管理處罰條例
【裁判全文】
臺灣高等法院交通事件裁定            98年度交抗字第2736號
抗  告  人
即受處分人  甲○○
上列抗告人因違反道路交通管理處罰條例案件，不服臺灣板橋地
方法院，中華民國九十八年九月二十五日所為裁定（九十八年度
交聲字第一二三二號），提起抗告，本院裁定如下：
    主  文
抗告駁回。
    理  由
一、原裁定略以：本件抗告人即受處分人甲○○於民國九十八年
    三月三十一日上午十一時二十五分許，騎乘車號ＡＵＴ─九
    五六號重型機車，沿臺北縣板橋市○○○路○段往館前西路
    方向行駛，於行經南雅西路二段與館前西路之有燈光號誌管
    制之交岔路口（除該二條道路外，尚有府中路、南雅東路、
    南雅西路一段於該路口交會）時，於其行駛之南雅西路二段
    之號誌為紅燈時，逕自其行駛之南雅西路二段穿越交岔路口
    而駛入銜接之南雅西路一段，經臺北縣政府警察局板橋分局
    板橋派出所之警員歐人榜發覺，因而在南雅西路一段攔停當
    場舉發等事實，業經證人即警員歐人榜到庭證述明確，並有
    警員歐人榜當庭所繪現場圖及現場照片八張、臺北縣政府警
    察局舉發違反道路交通管理事件通知單等附卷可稽，從而，
    原處分機關依據前揭道路交通管理處罰條例第五十三條第一
    項、第六十三條第一項第三款之規定，裁處受處分人罰鍰新
    臺幣（下同）一千八百元，並記違規點數三點，核無違誤，
    受處分人之異議為無理由，應予駁回等語。
二、抗告意旨略以：原裁定與事實不符，如果我有闖紅燈，為何
    警員卻在我駛離交岔路口約一公里才攔停，警員歐人榜說謊
    ，如果我有闖紅燈為何沒有發生車禍云云。
三、按「汽車駕駛人，行經有燈光號誌管制之交岔路口闖紅燈者
    ，處新臺幣一千八百元以上五千四百元以下罰鍰。」、「汽
    車駕駛人有下列各款所列條款之一者，除依原條款處罰鍰外
    ，並予記點：三、有第四十三條、第五十三條或第五十四條
    情形之一者，各記違規點數三點。」，道路交通管理處罰條
    例第五十三條第一項、第六十三條第一項第三款分別定有明
    文。
四、經查：
（一）上開交岔路口分別係南雅西路二段、館前西路、府中路、
      南雅東路、南雅西路一段之交岔路口，而南雅西路二段、
      府中路有各道路之交通管制號誌，且該二交通管制號誌係
      南雅西路二段之綠燈號誌先結束後，府中路號誌再轉為綠
      燈之事實，此據證人即舉發員警歐人榜於審理中結證明確
      （詳原審卷第十六頁背面），並有證人歐人榜當庭所繪製
      之現場圖及現場照片八張在卷可稽。
（二）警員歐人榜當時係自府中路穿越上開交岔路口而駛入南雅
      西路一段，而受處分人甲○○則係自南雅西路二段駛入南
      雅西路一段，警員歐人榜當時府中路之號誌燈為綠燈，受
      處分人甲○○南雅西路二段之號誌燈則已變為紅燈等情，
      亦據證人歐人榜於原審結證明確（詳原審卷第十六頁背面
      至第十七頁稱：「（問：請說明舉發經過？）當時我和另
      一名員警在府中路等號誌時，當時府中路的號誌已經變綠
      燈，前面有三、四輛機車先行，到路中間時，異議人突然
      衝出來，往南雅西路一段前進。．．．（問：依你的陳述
      ，你在你圖示的府中路上二的位置停紅燈？）是，我在等
      紅燈時，南雅西路二段是綠燈。．．．（問：依你所繪製
      的行進方向及你的陳述，異議人為何為違規？）因為當時
      我們停等的府中路是綠燈，我跟我同事已經騎到交岔路口
      ，異議人才從南雅西路二段出來，超越我們騎向南雅西路
      一段，所以我們認為他有闖紅燈。（問：你們怎麼確認他
      從南雅西路二段出來？）因為那個路口是斜的，我們騎出
      來可以看到右邊的行車狀態，所以我們可以確認他是從南
      雅西路二段騎出來。」等語），佐以前述現場圖及現場照
      片八張可知，本件應係警員歐人榜停等之府中路號誌由紅
      燈轉為綠燈後，受處分人甲○○所行駛之南雅西路二段已
      經轉為紅燈，而於警員歐人榜自府中路進入上開交岔路口
      約路中時，發現受處分人甲○○自當時為紅燈號誌之南雅
      西路二段駛入上開交岔路口各節，應堪認定，是受處分人
      甲○○確有行經有燈光號誌管制之交岔路口闖紅燈乙節，
      已臻明確。
（三）受處分人提起抗告雖辯稱：其如有闖紅燈，為何警員歐人
      榜係在駛越交岔路口約一公里之南雅西路一段上攔停，且
      如有闖紅燈之行為，為何未在上開交岔路口發生車禍云云
      。惟受處分人甲○○違規之地點係在上述交岔路口，而前
      揭交岔路口係南雅西路二段、館前西路、府中路、南雅東
      路、南雅西路一段之交岔路口，均已詳如前述，依警員歐
      人榜所述，係在進入上開交岔路口約路中時，始發現受處
      分人甲○○自闖越紅燈，則衡諸常情，警員在受處分人甲
      ○○駛越交岔路口進入南雅西路一段約一公里處始予以攔
      停，亦無任何不當，尚難執此即反推論受處分人甲○○無
      闖越紅燈之情形，又闖越紅燈不當然即會肇致車禍，是受
      處分人甲○○執此為抗告理由，亦屬無據。綜上所述，本
      件並無任何積極證據足以證明該執勤警員之舉發係屬虛偽
      ，或使人足信警員有何不可採之品性證據或前科證據存在
      ，受處分人亦未提出該名執勤警員之舉發確屬不實之相關
      證據以供調查，尚難僅憑受處分人之片面指述遽認本件有
      濫行取締之情事，則執勤警員本其維護交通秩序安全職責
      所為之依法舉發，自應受到合法正確之推定。況證人歐人
      榜為臺北縣政府警察局板橋分局板橋派出所警員，與抗告
      人間素昧謀面又無怨懟，實無甘冒刑法上刑度為七年以下
      有期徒刑之偽證罪責，故為編織不實舉發之原因及理由存
      在。且考量交通違規行為又多屬迅速、稍縱即逝及不可回
      復等特性，舉發機關或原處分機關若能提出更多之法定證
      據方法，例如人證、書證、物證等證據資料以供司法審查
      之交通法庭加以判斷該交通違規行為之存否，自屬允當，
      惟若因前述交通違規行為特性而無法提供更多相關之書證
      、物證時，則舉發警員於司法審查之訴訟程序上立於證人
      之地位而證述其當時親身目擊及見聞之交通違規行為經過
      ，亦屬於法定證據方法之一之人證證述，於法亦不有違，
      至於舉發警員立於證人之地位所為之證述是否可採，此乃
      交通法庭依經驗及論理法則判斷其證明力為何而得否採擇
      之心證層次，斷不可以舉發警員作為證人之所述，因不可
      能反於其先前所為舉發或遽謂其有績效壓力或獎金激勵而
      認均不可採，並進而全盤否定其立於證人地位所為之陳述
      。準此，自足認證人歐人榜上揭證述確屬可採。本件受處
      分人違規事實明確，原審因認原處分機關分別依道路交通
      管理處罰條例第五十三條第一項、第六十三條第一項第三
      款之規定，裁處受處分人罰鍰一千八百元，並記違規點數
      三點，核無違誤，而駁回受處分人於原審之異議，揆諸前
      揭之規定，並無不當，受處分人之抗告為無理由，應予駁
      回。
五、依道路交通管理處罰條例第八十九條，道路交通案件處理辦
    法第二十六條，刑事訴訟法第四百十二條裁定如主文。
中    華    民    國    98    年    11    月    9     日
                  刑事第十八庭審判長法  官  吳鴻章
                                    法  官  周政達
                                    法  官  曾淑華
以上正本證明與原本無異。
不得再抗告。
                                    書記官  王增華
中    華    民    國    98    年    11    月    10    日


司法院資訊處製作；財團法人民間司法改革基金會備份。
